最高法院民事判決　　　　　　　　　　　　　　　八十七年度台上字第二四五九號
　　　上　訴　人　甲○○
　　　被 上訴 人　基隆市仁愛區公所
　　　法定代理人　乙○○
右當事人間請求國家賠償事件，上訴人對於中華民國八十七年一月十二日台灣高等法
院第二審判決（八十六年度上國字第一六號），提起上訴，本院判決如左：
    主  文
上訴駁回。
第三審訴訟費用由上訴人負擔。
    理  由
本件上訴人主張：伊於民國八十四年九月十八日，向被上訴人檢舉基隆市林泉里辦公
處層報之經建補助資料、開會資料及開支申請資料涉嫌偽造情事，詎被上訴人竟將伊
檢舉不法之內容，轉告被檢舉人，致侵害伊之隱私權、人格權及名譽權，經索賠遭拒
等語。爰依國家賠償法，求為命被上訴人給付新台幣（下同）五十萬元，及自起訴狀
繕本送達翌日起加付法定遲延利息之判決。
被上訴人則以：里辦公處為伊之基層單位，伊將查證結果副知被檢舉人林泉里辦公室
，無不法可言。上訴人無固定職業，屢屢興訟，檢舉他人，伊將之曝光，不致造成其
任何損害等語。資為抗辯。
原審依調查證據為辯論之結果，以：查上訴人於八十四年九月十八日，以被上訴人所
監督之基隆市林泉里辦公處，有涉嫌偽造八十四年度經建補助申請資料、八十五年度
里民大會所有開支申請資料為由，向被上訴人檢舉，經被上訴人調查結果，於八十四
年九月二十七日，以林泉里辦公處層報之資料，係依規定辦理，行文函覆上訴人，並
副知被上訴人所轄民政課與林泉里辦公處，上訴人檢舉乙事隨之公開。上訴人因認檢
舉人姓名曝光，損害其權利，要求被上訴人協議賠償，遭被上訴人拒絕，有檢舉書、
國家賠償請求書、被上訴人函為證，復為被上訴人所是認。因此，上訴人主張被上訴
人洩漏其姓名予被檢舉人之行為，堪認為真實。按里辦公處人員，為刑法上依法令從
事於公務之人員，其所層報地方自治上級主管機關之經建補助申請資料及里民大會開
支申請資料，如有浮報不實，即觸犯貪污治罪條例第四條至第六條之罪或刑法第一百
二十一條第一項、第一百二十二條第一項、第一百三十一條第一項之罪，依行政院八
十三年二月四日修正公布「勵保護檢舉貪污職辦法」第八條規定，受理檢舉之機
關，對於檢舉人之姓名、年齡、住所或居所，應嚴予保密。本件被上訴人將檢舉貪污
職之上訴人姓名，以公文副本方式通知被檢舉人，顯未盡保密之規定，自應負故意
或過失之不法責任。查，檢舉他人不法，如遭曝光，不免招被檢舉人抱怨或報復，影
響檢舉人生活之安全。上訴人檢舉林泉里辦公處人員涉嫌不法，被上訴人將之洩漏，
損及上訴人之隱私權，因隱私權為人格權之一種，上訴人自得請求賠償非財產上之損
失。至上訴人名譽權部分，因任何人得檢舉他人不法行為，上訴人檢舉林泉里辦公處
人員，其個人在社會之評價，不致低落，上訴人名譽權無損害可言。次查，上訴人為
高中畢業，以開計程車謀生，每月收入約三萬五千元，非屬高所得人士，其參加基隆
市林泉里里長選舉落選後，曾多次檢舉林泉里辦公處，被上訴人將之曝光，造成上訴
人之損害非鉅，並斟酌被上訴人為區公所，預算有限，因（其職員）不諳法令，處理
公務誤違行政命令，情節非重，認為上訴人請求隱私權損失金額以一萬元為適當。從
而，上訴人依國家賠償法，請求被上訴人給付一萬元及自起訴狀繕本送達翌日（八十
六年九月二十七日）起加付法定遲延利息部分，應予准許。因而將第一審所為上訴人
敗訴之判決一部廢棄，改判命被上訴人給付如上開金額，其餘部分維持第一審所為上
訴人敗訴之判決，駁回上訴人之上訴，經核於法並無違誤。上訴論旨，猶就原審取捨
證據、認定事實及適用法律之職權行使，指摘原判決其敗訴部分不當，求予廢棄，非
有理由。
據上論結，本件上訴為無理由，依民事訴訟法第四百八十一條、第四百四十九條第一
項、第七十八條，判決如主文。
中      華      民      國    八十七    年      十      月    二十三    日
                              最高法院民事第三庭
                                  審判長法官  范  秉  閣
                                        法官  朱  建  男
                                        法官  曾  煌  圳
                                        法官  許  澍  林
                                        法官  鄭  玉  山
      右正本證明與原本無異
                                              書  記  官
中      華      民      國    八十七    年     十一     月      九      日